【裁判字號】    98,司家聲,80
【裁判日期】    981130
【裁判案由】    酌定遺產管理報酬
【裁判全文】
臺灣台中地方法院民事裁定            98年度司家聲字第80號
聲  請  人  洪明儒即廖駿成之遺產管理人
上列聲請人聲請酌定遺產管理報酬事件，本院裁定如下：
    主  文
本件遺產管理人之報酬為新台幣壹萬捌仟伍佰拾伍元。
程序費用由被繼承人廖駿成之遺產負擔。
    理  由
一、聲請意旨略以：被繼承人廖駿成之遺產，經本院以97年度財
    管字第5號民事裁定選任聲請人為被繼承人廖駿成之遺產管
    理人，並依法對被繼承人、債權人及受遺贈人為公示催告，
    而依民法第1183條規定，遺產管理人得請求報酬，其數額由
    親屬會議酌定之，惟本件並無親屬會議可資酌定報酬數額，
    爰依財政部訂頒「代管無人承認繼承遺產作業要點」第14點
    第3項規定，即應依民法規定聲請法院酌定報酬，其請求標
    準不得低於遺產現值100分之1。經查，被繼承人廖駿成之遺
    產經執行拍賣所得金額為新台幣（下同）5,766,900元，於
    清償銀行貸款及積欠稅款後，發還債務人即本件被繼承人之
    餘額為1,853,523元，另聲請人就管理本件被繼承人遺產期
    間所代墊費用，因單據遺失，該費用由聲請人自行吸收，特
    為本件聲請等語，並提出本院97年度財管字第5號民事裁定
    暨確定證明書、本院民事執行處函文暨分配表、財政部台灣
    省中區國稅局臺中縣分局函文暨所附財產歸屬資料清單及94
    、95年度綜合所得稅各類所得資料清單、本院97年度家催字
    第175號裁定暨公示催告公告、刊報資料、台中縣地方稅務
    局函文暨欠稅明細表（以上均影本）、被繼承人廖駿成之遺
    產清冊、代管無人承認繼承作業要點等件為證。
二、按遺產管理人得請求報酬，其數額由親屬會議按其勞力及與
    被繼承人之關係酌定之。依本法之規定應開親屬會議時，由
    當事人、法定代理人或其他利害關係人召集之。親屬會議不
    能召開或召開有困難時，依法應經親屬會議處理之事項，由
    有召集權人聲請法院處理之。依民法第1132條第2項規定，
    聲請法院處理下列各款所定應經親屬會議處理之事件，由被
    繼承人住所地之法院管轄：(三)民法第1183條所定遺產管理
    人報酬之酌定，民法第1183條、第1129條；第1132條第2項
    及非訟事件法第166條第1項第6款分別定有明文。故法院選
    任之遺產管理人得聲請法院酌定其報酬及支出之必要管理費
    用，惟本案並無親屬會議可資酌定報酬數額，是遺產管理人
    自得向被繼承人住所地之法院聲請酌定遺產報酬。另關於報
    酬數額部分，財政部雖頒訂「代管無人承認繼承遺產作業要
    點」作為請求遺產管理報酬之依據，然依司法院大法官釋字
    第137、216、407號解釋意旨，法官於審判時應就具體案情
    ，依其獨立確信之判斷，認定事實，適用法律，不受行政機
    關之拘束。查上開作業要點僅為行政規則，參酌前揭大法官
    解釋意旨，並無拘束本院之效力，本院得本於獨立確信之判
    斷，自行認定事實、適用法律。
三、經查，聲請人主張其業經本院以97年度財管字第5號民事裁
    定選任為被繼承人廖駿成之遺產管理人，業經本院依職權調
    閱97年度財管字第5號民事聲請卷宗查核屬實。次查，聲請
    人進行之管理工作包括搜索財產、聲請公示催告、登報等，
    另查，本件被繼承人之積極財產扣除消極財產後剩餘部份始
    為遺產總現值，是據聲請人提出之遺產清冊及本院民事執行
    處之分配表，本件被繼承人之遺產總現值應為1,853,523元
    。本院斟酌本件聲請人處理遺產時間、被繼承人之遺產總額
    及管理遺產之工作內容，認其處理遺產管理事務之程度為中
    等程度，爰酌定遺產管理報酬為18,535元。再依民法第1183
    條、第1150條規定，遺產管理人得請求報酬，並由遺產中支
    付之；且依臺灣高等法院暨所屬法院94年法律座談會研討結
    果，遺產管理人就遺產之管理，如為全體執行債權人之共同
    利益，而有費用支出，得準用強制執行法第29條第2項後段
    之規定，視其支出費用之性質，列為執行必要費用而優先受
    償。是爰依上開規定，酌定遺產管理報酬為18,535元。
四、依非訟事件法第166條第2項，裁定如主文。
中    華    民    國    98    年    11    月    30    日
                  家事法庭      司法事務官  羅欣寧
以上正本係照原本作成
如對本裁定抗告須於裁定送達後10日內向本院提出抗告狀
如不服本件裁定，得於裁定書送達之翌日起10日內，以書狀敘述
理由，向本庭提起抗告。並應繳納抗告費新台幣1,000元。
中    華    民    國    98    年    11    月    30    日
                                書  記  官  蔡萍萍


司法院資訊處製作；財團法人民間司法改革基金會備份。
